【裁判字號】    94,訴,415
【裁判日期】    950529
【裁判案由】    常業詐欺等
【裁判全文】
臺灣士林地方法院刑事判決               94年度訴字第415號
公  訴  人  臺灣士林地方法院檢察署檢察官
被      告  丙○○
                      3
                    （現於臺灣高雄監獄執行中）
上列被告因犯常業詐欺等案件，經檢察官提起公訴（92年度偵字
第4618號、92年度偵字第5803號、94年度偵緝字第165 號、94年
度偵緝450 號），本院判決如下：
    主  文
丙○○被訴部分免訴。
    理  由
一、本件公訴意旨略以：丙○○明知詐欺集團為掩飾或隱匿因自
    己或他人重大犯罪所得財物或財產上利益，對外大量收購金
    融帳戶存摺及金融卡（俗稱人頭帳戶），作為洗錢之工具，
    竟基於幫助洗錢犯意，於民國91年11月間在高雄縣鳳山市申
    請聯邦商業銀行鳳山分行（帳號：000000000000）之帳戶，
    嗣取得存摺及提款卡後，於91年底交付予不詳姓名年籍之人
    ，經轉交後提供以乙○○為首之詐騙集團，分別以在報紙分
    類廣告欄刊登男公關徵人廣告，誘騙被害人將所謂「住宿費
    」、「保證金」匯入指定帳戶，被害人若欲索回匯出之款項
    ，即謊稱以支付支票之方式退款，然要求被害人再補差額始
    得領取；或在報紙刊登色情仲介廣告，以查核身分為由誘騙
    被害人至提款機依指示操作；或在報紙刊登代工廣告，向被
    害人佯稱先支付薪資，誘騙被害人至提款機依指示操作等方
    式，誘使被害人匯款至被告丙○○提供之前揭之人頭帳戶，
    待被害人匯款至該帳戶後，該詐騙集團之成員即依乙○○指
    示，自自動提款機提領現金朋分花用。因認被告所為前開提
    供其所有帳戶供詐騙集團犯罪所得之洗錢使用行為係犯洗錢
    防制法第9 條第1 項之幫助洗錢罪嫌。
二、按案件曾經判決確定者，應諭知免訴之判決，並得不經言詞
    辯論為之，刑事訴訟法第302 條第1 款、第307 條分別定有
    明文。此項一事不再理之原則，關於實質上一罪或裁判上一
    罪，均有其適用。連續犯、牽連犯、想像競合犯，係裁判上
    一罪，其一部分犯罪行為曾經判決確定者，其效力當然及於
    全部，並以先確定者有既判力之拘束力，故檢察官復將其他
    部分重行起訴，即應諭知免訴之判決（最高法院47年台非字
    第42號、49年台非字第20號及60年台非字第77號判例意旨可
    資參照）。
三、經查：本件被告丙○○被訴於91年間提供其所申辦之第一商
    業銀行鳳山分行（帳號：00000000000）帳 戶之存摺、金融
    卡予姓名年籍不詳之人，供為向不特定民眾詐欺及取款之用
    。嗣甲○○因見中國時報刊登可貸款之廣告，遂於91年12月
    3 日撥打電話號碼（02）00000000號詢問貸款情形，接聽電
    話之人自稱係「王淑惠」，並要甲○○撥打電話號碼000000
    0000電洽「陳小萍」，經聯絡，「陳小萍」自稱係中國信託
    銀行行員，要求甲○○傳真戶口名簿、身分證、郵局存簿影
    本，經2 日，「陳小萍」打電話予甲○○，表示貸款資料已
    審查通過，要甲○○匯5 萬元至丙○○上開帳戶，甲○○於
    91年12月6 日依指示辦理後，「陳小萍」復要求甲○○匯2
    萬元至曾建欽（另函請警察機關續查）之郵局局號0000000
    、帳號0000000 之帳戶，甲○○仍依其指示匯款，嗣於同年
    12月9 日，「陳小萍」再要求甲○○匯15,000元律師費至上
    開郵局帳戶，甲○○於匯款後，「陳小萍」復於同年12月10
    日要求甲○○再繳12,500元，甲○○察覺有異，經去電中國
    信託銀行查詢，因查無「陳小萍」該人，始知受騙等情，業
    經臺灣高雄地方法院檢察署檢察官以93年度偵字第4197號聲
    請簡易判決處刑，並經臺灣高雄地方法院於94年3 月24日以
    94年度簡字第1407號，以被告係犯刑法第30條第1項 前段、
    第339 條第1 項之幫助詐欺取財罪，判處拘役55日，已於94
    年4 月28日確定，此有該案檢察官聲請簡易判決處刑書、刑
    事簡易判決書、確定移送執行函文及臺灣高等法院被告前案
    紀錄表各1 份在卷可稽，並經本院調閱前開案件查明屬實。
    而被告丙○○於本院準備程序時復供稱：伊係於91年底在高
    雄鳳山販賣銀行帳戶，伊1 次賣7 本帳戶，每本賣700 元，
    包含華南銀行、中國信託商銀、彰銀、聯邦銀行鳳山分行、
    另外3 本銀行的名稱忘記了等語（見本院95年3 月24日準備
    程序筆錄）。是以被告丙○○既係於91年間1 次賣7 本帳戶
    ，該帳戶事後又為常業詐欺之主嫌所使用，其等犯罪型態，
    均為圖得一己之利而出賣並交付以其名義所開立之金融帳戶
    存摺及提款卡予不詳年籍之成年男子，以供該男子所屬常業
    詐欺之犯罪集團各成員加以使用，並以幫助該犯罪集團處理
    詐欺犯罪所得為其犯罪目的，足見本件公訴人起訴被告販賣
    帳戶涉犯洗錢防制法第9 條第1 項幫助洗錢罪之犯行，與臺
    灣高雄地方法院94年度簡字第1407號刑事簡易判決認定被告
    販賣帳戶係犯幫助詐欺取財之犯罪事實，兩者係屬想像競合
    犯，為同一案件。從而前案既經臺灣高雄地方法院94年度簡
    字第1407號於94年4 月28日判決確定，本案即為該案判決效
    力所及。揆諸上揭說明，本件爰不經言詞辯論，逕為諭知免
    訴之判決。
據上論斷，應依刑事訴訟法第302 條第1 款、第307 條，判決如
主文。
中    華    民    國    95    年    5     月    29    日
                  刑事第七庭審判長法  官  趙文卿
                                  法  官  吳祚丞
                                  法  官  王俊雄
以上正本證明與原本無異。
如不服本判決，應於判決送達後10日內，向本院提出上訴狀。
                                  書記官  許秋莉
中    華    民    國    95    年    6     月    6     日


司法院資訊處製作；財團法人民間司法改革基金會備份。
